最　高　行　政　法　院　判　決
                                      100年度判字第702號
上  訴  人　文魯彬
訴訟代理人　蔡雅瀅　律師
被 上訴 人　臺北市選舉委員會
代　表　人　陳永仁
訴訟代理人　蔡淑儀
            冀凱倩
上列當事人間選舉事件，上訴人對於中華民國98年11月30日臺北
高等行政法院98年度訴字第1294號判決，提起上訴，本院判決如
下：
　　主  文
上訴駁回。
上訴審訴訟費用由上訴人負擔。
　　理  由
一、緣上訴人於民國92年10月24日放棄美國國籍，歸化取得我國
    國籍，嗣因第7屆立法委員臺北市第6選區出現缺額，依法辦
    理補選，上訴人乃於98年2月12日向被上訴人申請登記為第7
    屆立法委員臺北市第6選區缺額補選之候選人，經被上訴人
    以上訴人歸化取得中華民國國籍未滿10年為由，依公職人員
    選舉罷免法第24條規定，以98年2月13日北市選一字第09803
    50082號函（下稱原處分）通知上訴人不予受理，上訴人不
    服，提起訴願，遭決定不受理，遂提起撤銷訴訟，惟因該項
    選舉業已舉辦完畢，無回復原狀之可能，上訴人遂變更其訴
    為確認訴訟，經原審法院判決駁回後，提起上訴。
二、上訴人於原審起訴意旨略謂：上訴人於92年10月24日歸化取
    得我國國籍，須俟102年10月24日歸化始滿10年，雖第7屆立
    法委員臺北市第6選區之補選程序已經完結，然迄102年10月
    24日以前，仍有多項中央或地方之公職人員選舉及村里長等
    基層選舉，職是，上訴人依憲法所保障之被選舉權，顯屬性
    質上可以反覆行使之權利，於上訴人歸化滿10年之前，對參
    與下屆立法委員或前述各項選舉成為候選人資格之權利，仍
    具有實益，依司法院釋字第546號解釋，上訴人確有權利保
    護之必要；原處分依據之公職人員選舉罷免法第24條第7項
    規定，係基於原始國籍之種族歧視，顯牴觸憲法第7條平等
    權保障之意旨，亦違反憲法第23條比例原則，侵害上訴人之
    參政權等語，為此請求確認原處分違法。
三、被上訴人答辯意旨略謂：上訴人於98年2月13日委託訴外人
    楊士慧備具委託書等申請登記表件向被上訴人申請登記為候
    選人，基於被上訴人負有審查之權責，經受理審查人員逐項
    審查案附表件，因上訴人戶籍謄本所載出生地為美國，於92
    年10月24日取得我國國籍，且所附登記申請調查表亦聲明上
    訴人於92年因歸化取得中華民國國籍，核與公職人員選舉罷
    免法第24條第7項、第8項之規定不符，不得申請登記為候選
    人；亦不符「第7屆立法委員臺北市第6選舉區缺額補選申請
    登記為候選人注意事項」第2條第2項以及中央選舉委員會（
    下稱中選會）93年9月3日中選法字第0933500157號函示規定
    ；另依公職人員選舉罷免法第33條規定，因上訴人所提出之
    表件不合規定，被上訴人依法自應拒絕其登記之申請；且公
    職人員選舉罷免法賦予各級選委會相關職權，被上訴人具有
    審查之權而非僅為單純收取申請案件之窗口，故被上訴人依
    法不予受理其登記並無不法或不當；縱使被上訴人受理上訴
    人申請登記為候選人時，漏未審查出有二份表件不合規定而
    陳報至中選會，最終仍遭駁回申請或者退回被上訴人本於職
    權而為處分。中選會訴願決定書理由所述之候選人資格審定
    權責雖有商榷空間，惟係屬選務機關內部分層負責之行政權
    劃分事項，並不影響申請案審查之法規依據及最後之准駁與
    否。亦即不論何種情形，上訴人均無法取得候選人資格，是
    以，上訴人認為原處分已經作成，使得上訴人參政權因而受
    害，實為無理由且於法無據等語。
四、原判決駁回上訴人之訴，其理由略謂：(一)雖第7屆立法委員
    臺北市第6選區缺額補選已舉辦完畢，惟本件訴訟結果對於
    上訴人在歸化取得我國國籍滿10年前參與另次選舉之資格仍
    具實益，依司法院釋字第546號解釋意旨，非無權利保護必
    要，是上訴人訴請確認原處分違法，應屬有訴訟上之確認利
    益，而得提起確認訴訟。(二)依公職人員選舉罷免法第24條第
    1項及第7項規定，上訴人既自92年10月24日始歸化取得我國
    國籍，則迄至98年2月12日上訴人申請登記為第7屆立法委員
    臺北市第6選區缺額補選候選人之日止，其歸化未滿10年，
    依法尚不具登記為候選人之資格，是被上訴人否准上訴人申
    請，於法並無不合。(三)依公職人員選舉罷免法第24條第7項
    、國籍法第10條第1項第2款、第2項規定可知，立法者斟酌
    外國人其本國之政治、經濟、文化、社會與風土民情等與我
    國存有本質之差異，非長期歸化不足以了解我國政治、經濟
    等各項體制並融入臺灣社會，且歸化者一旦經由參政權之行
    使而成為我國公職人員後，其職務之行使涉及國家之行為與
    決策，為確保國家整體利益、民眾福祉及維護自由民主之憲
    政秩序，所為之合理區別對待，其目的正當，所定10年期間
    則係屬於立法裁量範疇，非法院所得置喙，揆諸司法院釋字
    第618號解釋意旨，公職人員選舉罷免法第24條第7項規定，
    尚無上訴人所指牴觸憲法第7條平等原則與第23條比例原則
    之情事，自無裁定停止本件訴訟及聲請大法官釋憲之必要。
    (四)原處分並無上訴人所指之違法情事，上訴人訴請確認原處
    分違法，為無理由，應予駁回。至被上訴人是否有權就上訴
    人候選人資格予以審定乙節，兩造間並無爭執，且此亦非上
    訴人訴請確認原處分違法之範疇，爰不就此另為論述；另本
    件事證已臻明確，兩造其餘主張、陳述及所提之證據，經審
    酌後，認均與本件判決結果不生影響等語。
五、上訴意旨略謂：上訴人歸化雖未滿10年，惟居住我國超過30
    多年、並擔（曾）任綠黨中常委、環保署環評委員、臺北市
    政府市政顧問等公共職務，完全融入我國社會並具問政能力
    ，原判決遽認外國人非長期歸化不足以瞭解我國政治經濟並
    融入臺灣社會，構成行政訴訟法第243條第2項第6款判決不
    備理由之違背法令；原判決漏未敘明歸化者行使涉及國家行
    為與決策之職務，何以較一般國民、僑居國外者及回復國籍
    者，更不符國家整體利益、民眾福祉及自由民主憲政秩序，
    遽認限制歸化者參政權屬於合理區別對待，顯有行政訴訟法
    第243條第2項第6款判決不備理由之違背法令；司法院釋字
    第618號解釋範圍並不包括「登記為公職候選人」部分，與
    本件情形不同，原判決遽以援引，而認定公職人員選舉罷免
    法第24條第7項規定，未牴觸憲法第7條平等原則與第23條比
    例原則，構成行政訴訟法第243條第1項適用法規不當之違背
    法令；請考量憲法保障基本人權之意旨，依司法院大法官審
    理案件法第5條第2項及行政訴訟法第252條裁定停止訴訟程
    序，聲請大法官解釋等語，為此請求廢棄原判決，並確認原
    處分違法。
六、本院查：
  (一)按中華民國人民，無分男女、宗教、種族、階級、黨派，在
    法律上一律平等，為憲法第7條所明定。惟此所謂平等，係
    指實質上之平等而言，立法機關基於憲法之價值體系，自得
    斟酌規範事物性質之差異而為合理之區別對待，且基於合理
    之區別對待而以法律對人民基本權利所為之限制，亦應符合
    憲法第23條規定比例原則之要求。司法院釋字第618號解釋
    已明揭斯旨。公職人員選舉罷免法第24條第7項「……因歸
    化取得中華民國國籍滿10年者，始得依第1項至第3項規定登
    記為候選人」之規定，與國籍法第10條第1項第2款規定：「
    外國人或無國籍人歸化者，不得擔任下列各項公職：……二
    立法委員。……十、民選地方公職人員。」第2項規定：「
    前項限制，自歸化日起滿10年後解除之。但其他法律另有規
    定者，從其規定。」二者就外國人歸化取得我國國籍滿10年
    後始得參選公職人員部分，立法一致，可見此應係立法者斟
    酌外國人原屬國家之政治、經濟、文化、社會與風土民情等
    與我國存有本質之差異，非長期歸化不足以了解我國政治、
    經濟等各項體制並融入我國社會，且歸化者一旦經由參政權
    之行使而成為我國民選公職人員後，其職務之行使涉及國家
    之行為與決策，為確保國家整體利益、民眾福祉及維護自由
    民主之憲政秩序，所為之合理區別對待，其目的正當，所定
    10年期間則係屬於立法裁量範疇，非法院所得置喙。至於上
    開法律未就歸化者個人之人格特質、歸化前居留我國期間長
    短、是否已有實際參與我國公共事務之經驗及其原屬國家民
    主法治化之程度如何等情形加以區分，而採取相同期間之限
    制，應係考量若採逐案審查或細緻分類，非僅個人主觀情形
    難以嚴密查核，且徒增浩大之行政成本而難期正確與公平，
    則系爭規定以10年為期，其手段仍在必要及合理之範圍內，
    立法者就此所為之斟酌判斷，尚無明顯而重大之瑕疵，難謂
    違反憲法第23條規定之比例原則。又「僑居國外之中華民國
    國民」與「回復中華民國國籍者」彼此之間，及其與「歸化
    取得中華民國國籍者」之間，並無關連，本質各異，則國籍
    法第24條分別賦予「僑居國外之中華民國國民年滿二十三歲
    ，在國內未曾設有戶籍或已將戶籍遷出國外連續八年以上者
    ，得由依法設立之政黨登記為全國不分區及僑居國外國民立
    法委員選舉之僑居國外國民候選人」（第3項）、「回復中
    華民國國籍滿三年或因歸化取得中華民國國籍滿十年者，始
    得依第一項至第三項規定登記為候選人」（第7項）之不同
    待遇，亦難謂牴觸憲法第7條規定之平等原則，自無裁定停
    止本件訴訟及聲請司法院大法官釋憲之必要。
  (二)本件上訴人係43年7月7日出生，原為美國籍人，92年10月24
    日歸化取得我國國籍，98年2月12日出具申請書向被上訴人
    申請登記為第7屆立法委員臺北市第6選區缺額補選之候選人
    ，經被上訴人以上訴人歸化取得中華民國國籍未滿10年為由
    ，不予受理之事實，為兩造所不爭執，並有上訴人出具之登
    記申請書、調查表、上訴人戶籍謄本、原處分書在原處分卷
    第16頁以下可稽。本件上訴人既自92年10月24日始歸化取得
    我國國籍，則迄至98年2月12日上訴人申請登記為第7屆立法
    委員臺北市第6選區缺額補選候選人之日止，其歸化未滿10
    年，依上開公職人員選舉罷免法第24條第7項規定，尚不具
    登記為候選人之資格，是被上訴人否准上訴人申請，於法並
    無不合；原審以上訴人訴請確認原處分違法，為無理由，而
    判決駁回，亦無違誤。
  (三)綜上所述，原判決認事用法既無不合，上訴論旨，仍執前詞
    ，指摘原判決違背法令，求予廢棄，即為無理由，應予駁回
據上論結，本件上訴為無理由。依行政訴訟法第255條第1項、第
98條第1項前段，判決如主文。
中　　華　　民　　國　　100　 年　　5　　 月　　12　　日
                    最高行政法院第五庭
                        審判長法官　藍　獻　林
                              法官　廖　宏　明
                              法官　姜　素　娥
                              法官　林　文　舟
                              法官　胡　國　棟

以  上  正  本  證  明  與  原  本  無  異
中　　華　　民　　國　　100　 年　　5　　 月　　13　　日
　　　　　　　　　　　　　　　書記官　邱　彰　德